最　高　行　政　法　院　裁　定　　　　　　　　　　九十一年度裁字第五八五號
　　抗　告　人　乙○○
　　相　對　人　財政部臺灣省中區國稅局
　　代　表　人　甲○○
右抗告人因與相對人財政部臺灣省中區國稅局間遺產稅事件，對於中華民國九十年三
月十九日臺中高等行政法院八十九年度訴字第三五號裁定提起抗告，本院裁定如左︰
　　主  文
抗告駁回。
抗告訴訟費用由抗告人負擔。
　　理  由
一、本件抗告人於原法院對財政部起訴請求撤銷財政部八十八年十二月廿七日台財稅
    第○八八○○○五四○九號函所為限制出境之處分及其訴願決定；並對財政部中
    區國稅局起訴請求撤銷課徵遺產稅等之行政處分。關於前者，原法院以財政部之
    公務所所在地係在台北市○○○路二號，依行政訴訟法第十三條第一項之規定，
    自應由臺北高等行政法院管轄，爰依職權將該部分訴訟另行裁定移送於該管轄法
    院。抗告人就此部分並未聲明不服，本院僅就抗告人對財政部中區國稅局訴請撤
    銷課徵遺產稅等之行政處分部分審理，合先敘明。
二、按抗告法院認抗告為不合法或無理由者，應為駁回抗告之裁定，行政訴訟法第二
    百七十二條準用民事訴訟法第四百九十二條第一項定有明文。次按提起撤銷訴訟
    ，須以經過訴願為其前提，其未經過訴願程序，遽行提起行政訴訟，自非法之所
    許，此觀行政訴訟法第四條第一項規定甚明。另按公法上之爭議，原則上雖得提
    起行政訴訟，惟如法律別有規定者，從其規定；又訴訟事件不屬行政法院之權限
    者，行政法院應以裁定駁回之，此觀行政訴訟法第二條、第一百零七條第一項第
    一款之規定自明。關於公法上侵權行為所生之損害賠償請求權，因國家賠償法第
    十二條規定，應適用民事訴訟程序辦理，故此類訴訟，除有行政訴訟法第七條規
    定得於提起其他訴訟同一程序中，合併請求損害賠償外，應循民事訴訟程序救濟
    ，不適用行政訴訟法第八條之給付訴訟。
三、查本件抗告人因遺產稅等事件，以抗告人之父蘇竹籃於民國八十三年四月二十四
    日死亡，相對人機關違背職務，不調查被繼承人蘇竹籃之遺產稅；又圖利抗告人
    之兄弟蘇懇切、蘇懇瑞、蘇懇榮三人逃漏贈與稅，造係抗告人之母蘇林丁賀於
    八十二年五月十三日贈與抗告人現金新台幣（下同）八、一二四、一二三元，又
    於八十三年五月十八日贈與其子女蘇懇切等九人（包含抗告人）現金，每人各九
    ○萬元，共計八一○萬元，逃漏贈與稅，並要其無辜子女強制代繳該贈與稅及其
    罰鍰，爰訴請原法院判決撤銷相對人核發上開遺產稅、贈與稅及其罰鍰之行政處
    分。另相對人誣蔑抗告人檢舉抗告人之父蘇竹藍逃漏贈與稅，陷抗告人於不義，
    應彌補抗告人被羞辱及名譽損失，爰併訴請原法院判決相對人應賠償抗告人九千
    二百六十萬元等語。原法院認以：(一)抗告人之父蘇竹籃於八十三年四月二十四日
    死亡，其繼承人依限申報遺產稅，經相對人機關核定遺產總額一○、八一七、六
    ○○元，應納遺產稅額二九四、○六○元，納稅義務人於八十四年四月二十五日
    繳納，並未申請復查，該遺產稅之課徵已告確定。(二)抗告人之母蘇林丁賀於八十
    二年五月十三日贈與抗告人現金八、一二四、一二三元，未依規定辦理申報，經
    相對人機關核課贈與稅一、四一三、四八六元並裁處罰鍰一、四一三、四○○元
    ，蘇林丁賀不服，申請復查，又於八十四年三月二十日撤回復查之申請。嗣因蘇
    林丁賀無財產可供執行，相對人機關改以受贈人即抗告人為納稅義務人，抗告人
    並未申請復查，此部分贈與稅及其罰鍰原已告確定。惟其中罰鍰部分，經相對人
    機關所屬大屯稽徵所於八十五年八月六日，以中區國稅大屯徵第八五○○一三九
    六一號函，通知抗告人，略以贈與稅違章罰鍰法無明文可改以受贈人為納稅義務
    人，乃註銷該改以抗告人為罰鍰繳納人之行政處分，有上開函文附卷可稽。(三)蘇
    林丁賀又於八十三年五月十八日贈與其子女蘇懇切等九人（含抗告人）現金每人
    各九○萬元，共計八一○萬元，未依規定辦理申報，相對人機關除核課贈與稅一
    、四○六、二五○元外，並裁處罰鍰一、四○六、二○○元，蘇林丁賀不服，申
    請復查，經相對人機關駁回復查之申請，因蘇林丁賀未依規定提起訴願而告確定
    。嗣因蘇林丁賀未繳納稅款亦無財產可供執行，相對人機關乃以受贈人蘇懇切等
    九人為納稅義務人，並以受贈財產之價值比例，重新發單補徵贈與稅，抗告人未
    申請復查業已確定，其餘蘇懇切等八人不服，申請復查、訴願均未獲變更，亦未
    提起再訴願，該案業已確定，惟其中罰鍰部分，亦經相對人機關所屬大屯稽徵所
    於八十五年八月六日，以中區國稅大屯徵第八五○○一三九六一號函，以前開(二)
    項所示同一理由，註銷該改以抗告人為罰鍰繳納人之行政處分，並有該公函附卷
    可按等情，已據相對人機關答辯陳明在卷，並經原法院調閱相關卷宗審認屬實，
    抗告人對此亦不爭執，均堪採信。綜上所述，抗告人請求撤銷上開行政處分，其
    本人均未提起訴願，足見本件訴訟尚未經過合法之訴願程序，其撤銷訴訟顯不合
    法。(四)至於抗告人請求損害賠償部分，係主張相對人誣蔑其檢舉其父蘇竹藍逃漏
    贈與稅，陷其於不義，應彌補其被羞辱及名譽損失，請求損害賠償等情，核其性
    質為國家賠償之性質，此類訴訟除有行政訴訟法第七條規定得於提起其他訴訟同
    一程序中，合併請求損害賠償外，應循民事訴訟程序救濟，不適用行政訴訟法第
    八條之給付訴訟。本件依抗告人起訴之聲明所載（見原法院八十九年十二月七日
    準備程序筆錄），抗告人對於其主張之上開名譽受損等事實，並未於本訴中同時
    提起行政訴訟，其欲逕行請求損害賠償，應循民事訴訟程序救濟，乃逕向原法院
    起訴，非屬行政法院之權限為由，因予裁定駁回抗告人之訴。揆諸前開規定，本
    院經核原裁定於法並無不合。抗告人猶執詞主張其曾經過訴願程序及系爭贈與財
    產所有權移轉登記無效，並提出財政部八十九年十月廿七日台財稅第○八九一三
    五六八二二號函（案號：第八九○四八四）訴願決定及台灣高等法院台南分院八
    十年度上更(一)字第一號民事判決各乙份為證。惟查該訴願決定係就抗告人訴願請
    求撤銷財政部八十八年十二月廿七日台財稅第○八八○○○五四○九號函所為限
    制出境之處分所為之決定，並非對財政部中區國稅局課徵遺產稅等之行政處分所
    為之訴願決定；而該民事判決事涉系爭贈與財產所有權移轉登記之爭訟，均無解
    於抗告人未就相對人所為課徵遺產稅等之行政處分經過合法之訴願程序，其逕行
    提起本件撤銷訴訟自屬不合法。是原裁定予以駁回並無不合，其抗告難認有理由
    ，應予駁回。
四、依行政訴訟法第二百七十二條、第一百零四條、民事訴訟法第四百九十二條第一
    項、第九十五條、第七十八條，裁定如主文。
中　　華　　民　　國　　九十一　　　年　　　六　　　　月　　二十七　　　日
                    最 高 行 政 法 院  第 五 庭
                                審 判 長 法  官　　　徐　樹　海
                                         法  官      黃  璽  君
                                         法  官　　　鄭　淑　貞
                                         法  官　　　林　家　惠
                                         法  官　　　林　茂　權
右  正  本  證  明  與  原  本  無  異
　　　　　　　　　　　　　　　　　　　　 法院書記官　王  褔  瀛
中　　華　　民　　國　　九十一　　　年　　　六　　　　月　　二十七　　　日
